【裁判字號】    96,訴,4583
【裁判日期】    970320
【裁判案由】    毒品危害防制條例
【裁判全文】
臺灣板橋地方法院刑事判決              96年度訴字第4583號
公  訴  人  臺灣板橋地方法院檢察署檢察官
被      告  甲○○
                      2樓
上列被告因違反毒品危害防制條例案件，經檢察官提起公訴（九
十六年度毒偵字第七九五四號、第八七二二號），被告於準備程
序中就被訴事實為有罪之陳述，本院認為適宜由受命法官獨任進
行簡式審判程序，並判決如下：
    主  文
甲○○施用第二級毒品，處有期徒刑伍月；又施用第一級毒品，
處有期徒刑捌月，扣案之注射針筒壹支沒收；又施用第二級毒品
，處有期徒刑伍月。應執行有期徒刑壹年月，扣案之注射針筒
壹支沒收。
    事  實
一、甲○○前因施用毒品案件，經臺灣臺北地方法院以八十八年
    度毒聲字第一九一四號裁定送觀察、勒戒後，認無繼續施用
    毒品傾向而釋放，並由臺灣臺北地方法院檢察署檢察官以八
    十八年度毒偵字第六六號為不起訴處分確定；復因施用毒品
    案件，經本院以八十九年度毒聲字第九七八號裁定送觀察、
    勒戒後，認無繼續施用毒品傾向，於民國八十九年三月三日
    執行完畢釋放出所，並由臺灣板橋地方法院檢察署檢察官以
    八十九年度毒偵字第四三號為不起訴處分確定；又因竊盜案
    件，經臺灣臺中地方法院以九十二年度易字第二一一八號判
    決判處有期徒刑三月確定；又因脫逃案件，經臺灣高等法院
    以九十二年度上訴字第一九五號判決判處有期徒刑三年十月
    確定，與上開竊盜罪合併定應執行刑有期徒刑四年；又因施
    用毒品案件，經本院以九十二年度易字第三○六一號判決判
    處有期徒刑八月確定，與上開有期徒刑四年接續執行，於九
    十六年一月二十四日假釋出監並交付保護管束，指揮書執行
    完畢日期為同年十二月三日（於本件不構成累犯）。詎其猶
    不知悔改，於假釋期間內，竟基於施用第二級毒品甲基安非
    他命（起訴書誤載為「安非他命」，以下同）之犯意，於九
    十六年九月一日某時許，在臺北縣板橋市不詳友人住處，將
    甲基安非他命置於玻璃球內以火燒烤後吸食煙霧，施用第二
    級毒品甲基安非他命一次；另基於施用第一級毒品海洛因、
    第二級毒品甲基安非他命之犯意，於同年十月二十二日十七
    時許，在臺北縣板橋市○○○路某不詳友人住處，將海洛因
    摻水放入針筒內注射至體內及將甲基安非他命置於玻璃球內
    以火燒烤後吸食煙霧，分別施用第一級毒品海洛因及第二級
    毒品甲基安非他命各一次。嗣於九十六年九月四日，經臺灣
    板橋地方法院檢察署觀護人採集其尿液送驗後，呈甲基安非
    他命陽性反應；並於同年十月二十二日二十一時零分許，在
    臺北縣中和市○○路一六九號八樓之十一為警查獲，並當場
    扣得甲○○所有之注射針筒一支。
二、案經臺灣板橋地方法院檢察署觀護人室及臺北市政府警察局
    士林分局報告臺灣板橋地方法院檢察署檢察官偵查起訴。
    理  由
一、訊據被告甲○○於本院準備、審理程序中對上揭施用第一、
    二級毒品犯行均坦承不諱，且於九十六年九月四日、九十六
    年十月二十二日經採其尿液送驗結果，呈甲基安非他命陽性
    、海洛因代謝物嗎啡及甲基安非他命陽性反應，有臺灣板橋
    地方法院檢察署受保護管束人（被告）尿液檢體監管紀錄表
    、臺灣檢驗科技股份有限公司於九十六年九月十四日出具之
    編號ＣＨ／二○○七／九○二八二號濫用藥物尿液檢驗報告
    、臺北市政府警察局偵辦毒品案件尿液檢體委驗單、臺灣尖
    端先進生技醫藥股份有限公司於九十六年十一月一日出具之
    濫用藥物檢驗報告各一紙在卷可憑，復有注射針筒一支扣案
    可佐，足認被告自白核與事實相符，其確有施用第一級毒品
    海洛因及第二級毒品甲基安非他命之犯行。末查，人體施用
    甲基安非他命後，其主要代謝物中，未改變型態之甲基安非
    他命占施用劑量達百分之四十三，安非他命則約為百分之五
    ；人體若係施用安非他命後，主要代謝物中則有未改變型態
    之安非他命，但無甲基安非他命；此經法務部調查局以九十
    三年五月四日調科壹字第○九三六二四一三九八○號函釋明
    在案，足見人體若施用安非他命，其尿液代謝物不可能出現
    甲基安非他命，惟人體若施用甲基安非他命，其尿液代謝物
    除主要有甲基安非他命外，亦可能有少量之安非他命。被告
    於九十六年九月四日經臺灣板橋地方法院檢察署觀護人採集
    尿液送驗結果，雖呈現少量之安非他命陽性反應（數值為一
    四八八），惟主要係呈現甲基安非他命陽性反應（數值為四
    九八○），依上開函示，被告自不可能係施用安非他命，而
    應係施用甲基安非他命，公訴意旨認被告係施用安非他命，
    應有誤會，附此敘明。
二、按施用第一、二級毒品為犯罪行為，毒品危害防制條例第十
    條定有處罰明文。故施用第一、二級毒品者，依前揭規定本
    應科以刑罰，惟基於刑事政策，對合於一定條件之施用者，
    則依同條例第二十條、第二十三條之規定，施以觀察、勒戒
    或強制戒治之保安處分。又毒品危害防制條例於九十二年七
    月九日修正公布，自九十三年一月九日施行，刪除二犯及三
    犯之規定，一改修法前繁雜之處遇程序，並認施用毒品者係
    屬病患性犯人，以觀察、勒戒戒除其身癮，並以強制戒治去
    除其心癮。其中第二十條、第二十三條將施用毒品之刑事處
    遇程序，區分為「初犯」及「五年內再犯」、「五年後再犯
    」。依其立法理由之說明：「初犯」，經觀察、勒戒或強制
    戒治後，應為不起訴處分或不付審理之裁定；經觀察、勒戒
    或強制戒治執行完畢釋放後，「五年內再犯」者，因其再犯
    率甚高，原實施之觀察、勒戒及強制戒治既已無法收其實效
    ，爰依法追訴或裁定交付審理。至觀察、勒戒或強制戒治執
    行完畢釋放後，「五年後再犯」者，前所實施之觀察、勒戒
    或強制戒治已足以遮斷其施用毒品之毒癮，為期自新及協助
    其斷除毒癮，仍適用「初犯」規定，先經觀察、勒戒或強制
    戒治之程序。從而依該次修正後之規定，僅限於「初犯」及
    「五年後再犯」二種情形，始應先經觀察、勒戒或強制戒治
    之程序。倘被告於五年內已再犯，經依法追訴處罰，縱其第
    三次（或第三次以上）再度施用毒品之時間，在初犯或前次
    再犯經觀察、勒戒或強制戒治執行完畢釋放五年以後，已不
    合於「五年後再犯」之規定，且因已於「五年內再犯」，顯
    見其再犯率甚高，原實施觀察、勒戒或強制戒治，已無法收
    其實效，即應依該條例第十條處罰。至於第三次（或第三次
    以上）施用毒品之時間，是否宜有期間限制？以多久為適宜
    ？則分屬刑事政策、專門醫學之範圍，非審判機關所能決定
    ，有待循立法途徑解決（最高法院九十六年度臺非字第一一
    九號判決意旨參照）。被告前因施用毒品案件，經本院以八
    十九年度毒聲字第九七八號裁定送觀察、勒戒後，認無繼續
    施用毒品傾向，於八十九年三月三日執行完畢釋放出所，並
    由臺灣板橋地方法院檢察署檢察官以八十九年度毒偵字第四
    三號為不起訴處分確定，於九十二年八月至十月間再因施用
    毒品案件，經本院以九十二年度易字第三○六一號判決判處
    有期徒刑八月確定等情，有上開判決書列印本、臺灣高等法
    院被告前案紀錄表在卷可稽。被告於前開觀察、勒戒完畢釋
    放後五年內再為施用毒品之犯行，且經判刑確定，竟再因施
    用第一、二級毒品因而為警查獲，即非屬毒品危害防制條例
    第二十條第三項所定「五年後再犯」之情形，檢察官逕行起
    訴，要無不合。本件事證明確，應依法論科。
三、按海洛因、甲基安非他命分別為毒品危害防制條例第二條第
    二項第一款、第二款明定之第一級、第二級毒品，均不得持
    有、施用。核被告甲○○所為，係犯毒品危害防制條例第十
    條第一項之施用第一級毒品罪及同條第二項之施用第二級毒
    品罪。其施用海洛因及甲基安非他命前持有海洛因及甲基安
    非他命之低度行為，為施用之高度行為所吸收，均不另論罪
    。被告所犯上開三罪，犯意各別，行為互殊，應分論併罰。
    爰審酌被告前因施用毒品經送觀察、勒戒，復經法院判刑確
    定，仍無法戒除施用毒品之惡習，兼衡其犯罪之動機、目的
    、手段、品行、施用毒品戕害個人身心惟未對社會大眾造成
    危害、坦承犯行態度良好等一切情狀，量處如主文所示之刑
    ，並定其應執行之刑，以玆儆懲。扣案之注射針筒一支，為
    被告所有供其施用第一級毒品海洛因所用之物，業據其自承
    在卷，依刑法第三十八條第一項第二款宣告沒收。
四、末按除被告所犯為死刑、無期徒刑、最輕本刑為三年以上有
    期徒刑之罪或高等法院管轄第一審案件者外，於前條第一項
    程序進行中，被告先就被訴事實為有罪之陳述時，審判長得
    告知被告簡式審判程序之旨，並聽取當事人、代理人、辯護
    人及輔佐人之意見後，裁定進行簡式審判程序，刑事訴訟法
    第二百七十三條之一第一項定有明文。查本件被告所犯，法
    定本刑非最輕本刑為三年以上有期徒刑之罪，且被告就被訴
    事實為有罪之陳述，經告知被告簡式審判程序之旨，被告及
    公訴人對於本件改依簡式審判程序審理亦均表示無意見，是
    本院即依前揭刑事訴訟法規定，裁定本件進行簡式審判程序
    ，附此敘明。
據上論斷，應依刑事訴訟法第二百七十三條之一第一項、第二百
九十九條第一項前段，毒品危害防制條例第十條第一項、第二項
、第二十三條第二項，刑法第十一條前段、第五十一條第五款、
第三十八條第一項第二款，判決如主文。
本案經檢察官顏妃琇到庭執行職務。
中    華    民    國    97    年    3     月    20    日
                  刑事第八庭    法  官  絲鈺雲
以上正本證明與原本無異
如不服本判決，應於判決送達後十日內敘明上訴理由，向本院提
出上訴狀（應附繕本），上訴於臺灣高等法院。
                                書記官  周玉茹
中    華    民    國    97    年    3     月    21    日
附錄本案論罪科刑法條全文
毒品危害防制條例第十條
施用第一級毒品者，處六月以上五年以下有期徒刑。
施用第二級毒品者，處三年以下有期徒刑。


司法院資訊處製作；財團法人民間司法改革基金會備份。
